臺灣南投地方法院刑事判決　
110年度訴字第249號
公  訴  人  臺灣南投地方檢察署檢察官 
被      告  廖朝富



選任辯護人  李佩珊律師
上列被告因違反個人資料保護法案件，經檢察官提起公訴（110
年度偵緝字第97號），因被告於準備程序中就被訴事實為有罪之
陳述，經告以簡式審判之旨，並聽取當事人之意見後，本院合議
庭裁定由受命法官獨任進行簡式審判程序，判決如下：
    主    文
甲○○犯個人資料保護法第四十一條之非公務機關非法利用個人資
料罪，處有期徒刑貳月，如易科罰金，以新臺幣壹仟元折算壹日
。
    犯罪事實
一、甲○○與乙○○前因工作關係有薪資及恐嚇之刑事案件糾紛，甲○○竟意圖損害乙○○之利益，基於非法蒐集個人資料之犯意，
    於不詳時、地，向真實姓名年籍不詳之員工取得乙○○之使用
    牌照稅稅務資料，以此方式非法蒐集乙○○之姓名、地址、應
    納稅款及稅目等足以識別乙○○之個人資料。繼之，甲○○於民
    國109年12月14日20時30分許前往南投縣政府警察局南投分
    局新佳派出所報案時，經受理報案員警丙○○（所涉洩密犯行
    ，檢察官另案偵查中）提示乙○○相片影像資料查詢結果供其
    指認後，竟意圖損害乙○○之利益，接續基於非法蒐集、利用
    他人個人資料之犯意，於上開時地，趁不知情之員警丙○○不
    注意之際，拍攝員警丙○○前開所提示之乙○○相片影像資料查
    詢結果後，旋即於同日20時32分許，以手機連線至通訊軟體
    LINE，以帳號暱稱「○○000000」，在LINE「○○○、○○、○○、○○」此一有61人之不特定人得以共見聞之群組上，接續張貼
    載有乙○○姓名、身分證字號、國民影像照片等資料之相片影
    像資料查詢結果及載有乙○○姓名、地址、應納稅款及稅目之
    臺中市政府地方稅務局牌照稅資料等足以識別乙○○個人資料
    之照片2張，足生損害於乙○○。嗣經乙○○於該群組內發現甲○○張貼上開2張照片後，報警處理而循線查獲上情。
二、案經乙○○訴由南投縣政府警察局南投分局報告臺灣南投地方
    檢察署檢察官偵查起訴。
    理    由
壹、程序方面：
    被告甲○○所犯非為死刑、無期徒刑、最輕本刑為3年以上有
    期徒刑之罪或高等法院管轄第一審案件，其於本院準備程序
    進行中，先就被訴事實為有罪之陳述，經告知被告簡式審判
    程序之旨，並聽取公訴人及被告之意見後，本院合議庭依刑
    事訴訟法第273條之1之規定，裁定由受命法官獨任進行簡式
    審判程序，且依同法第273條之2規定，不受同法第159條第1
    項、第161條之2、第161條之3、第163條之1及第164條至第1
    70條有關證據提示、交互詰問及傳聞證據等相關規定之限制
    ，合先敘明。
貳、實體方面：
一、認定本案犯罪事實所憑之證據及理由：
 ㈠上開犯罪事實，業據被告於本院準備程序、審理時坦承不諱（
   見本院卷第103、118頁），核與證人即告訴人乙○○於警詢、
   偵查中證述之情節大致相符（見警卷第13至15頁、偵卷第48
   、49頁）；並有乙○○指認犯罪嫌疑人紀錄表、LINE聊天紀錄
   截圖2張、刑案現場照片8張、供甲○○指認之乙○○國民身分證
   影像檔1張（見警卷第16至18、23、24至29頁）、南投縣政府
   警察局南投分局案件調查報告表、南投縣政府警察局南投分
   局崁峰派出所刑案陳報單、受理刑事案件報案三聯單、員警
   職務報告、監視器錄影畫面截圖12張、LINE通訊軟體對話內
   容截圖39張（見偵卷第9至16、39至44、51至89頁）等件在卷
   可稽，足認被告上開任意性自白與事實相符，堪以採信。
 ㈡本案事證明確，被告犯行洵堪認定，應依法論科。
二、論罪科刑
 ㈠按個人資料係指自然人之姓名、出生年月日、國民身分證統一
   編號、護照號碼、特徵、指紋、婚姻、家庭、教育、職業、
   病歷、醫療、基因、性生活、健康檢查、犯罪前科、聯絡方
   式、財務情況、社會活動及其他得以直接或間接方式識別該
   個人之資料；又個人資料保護法所規範之行為態樣，包含個
   人資料之蒐集、處理及利用，是非公務機關對個人資料之蒐
   集、處理或利用，除第6條第1項所規定資料外，其蒐集、處
   理應有特定目的，並符合第19條第1項各款情形，其利用應於
   蒐集之特定目的必要範圍內為之；而所謂「蒐集」係指以任
   何方式取得個人資料；「處理」係指為建立或利用個人資料
   檔案所為資料之記錄、輸入、儲存、編輯、更正、複製、檢
   索、刪除、輸出、連結或內部傳送；「利用」則指將蒐集之
   個人資料為處理以外之使用，個人資料保護法第1條、第2條
   第1款、第3款至第5款、第19條第1項、第20條第1 項前段分
   別定有明文。次按個人資料保護法第41條所稱「意圖為自己
   或第三人不法之利益」，應限於財產上之利益；至所謂「損
   害他人之利益」之利益，則不限於財產上之利益（最高法院1
   09年度台上大字第1869號刑事裁定意旨參照）。經查，告訴
   人乙○○之姓名、國民身分證統一編號、住址、應納稅款及稅
   目之臺中市政府地方稅務局牌照稅資料、國民影像人像照片
   等資料，均屬於可用以識別告訴人身分之個人資料。被告知
   悉其非公務機關，對個人資料之蒐集、利用，應於蒐集之特
   定目的必要範圍內為之，並符合個人資料保護法第6條第1項
   、第19條、第20條所定之各款情形者，始得為特定目的之蒐
   集、利用，卻基於非法蒐集、利用個人資料，透過其員工及
   於新佳派出所報案過程中非法蒐集取得告訴人之上開個人資
   料，未經告訴人之同意，擅自以通群軟體LINE帳號暱稱「○○0
   00000」，在名稱「○○○、○○、○○、○○」之Line群組（共61人
   ）內傳送、張貼告訴人之上開個人資料，供特定之多數人瀏
   覽觀看，顯係利用告訴人之個人資料，且已逾越蒐集目的之
   必要範圍，並無個人資料保護法第6條第1項所定之情形，足
   生損害於告訴人。是核其所為，係犯個人資料保護法第20條
   第1項、第41條之非公務機關未於蒐集特定目的必要範圍內利
   用個人資料罪。
 ㈡被告前開非法蒐集告訴人個人資料之低度行為，應為其非法利
   用告訴人個人資料之高度行為所吸收，不另論罪。被告接續
   傳送、張貼含有告訴人個人資料之犯行，係本於同一犯罪動
   機，在密切接近之時間、地點實施，並侵害同一法益，各行
   為之獨立性極為薄弱，依一般社會健全概念，在時間差距上
   ，難以強行分開，在刑法評價上，以視為數個舉動之接續施
   行，合為包括之一行為予以評價，較為合理，應僅論以接續
   犯之一罪。
 ㈢爰以行為人責任為基礎，審酌被告因與告訴人有薪資及恐嚇之
   刑事案件糾紛，不思克制情緒及理性處事，恣意將載有告訴
   人前揭個人資料傳送至多達61人之LINE群組，致使告訴人之
   前揭個人資料外洩，顯見被告缺乏尊重他人隱私權之法治觀
   念，所為實應予非難。惟念及被告犯後於審理中終坦承犯行
   ，與告訴人達成和解（見本院卷第121頁調解成立筆錄，被告
   給付告訴人新臺幣【下同】8萬元），並已給付賠償金額完畢
   ，經告訴人表示不追究其刑事責任（見本院卷第121頁），兼
   衡其犯罪動機、手段、所生危害，暨其國中肄業之教育智識
   程度、目前在工地工作、與2名小孩同住，須扶養分別為10歲
   、6歲小孩之家庭生活經濟狀況（見本院卷第119頁），暨本
   院審酌被告之品行，及其前有違反毒品危害防制條例案件等
   經法院論罪科刑及執行完畢紀錄，此有臺灣高等法院被告前
   案紀錄表1份附卷可查，以及酌以檢察官對被告刑度之意見等
   一切情狀，就被告量處如主文所示之刑，並諭知易科罰金之
   折算標準。
 ㈣末按受2年以下有期徒刑、拘役或罰金之宣告，而有下列情形
   之一，認以暫不執行為適當者，得宣告2年以上5年以下之緩
   刑，其期間自裁判確定之日起算：一、未曾因故意犯罪受有
   期徒刑以上刑之宣告者。二、前因故意犯罪受有期徒刑以上
   刑之宣告，執行完畢或赦免後，5年以內未曾因故意犯罪受有
   期徒刑以上刑之宣告者。刑法第74條第1項定有明文。查被告
   前因毒品危害防制條例案件，經臺灣雲林地方法院以102年度
   少訴字第2號判處應執行有期徒刑4年6月，經臺灣高等法院臺
   南分院、最高法院駁回上訴確定，嗣被告於105年4月3日入監
   執行，於108年4月17日因縮短刑假釋出監（縮刑期滿日為109
   年9月16日）並付保護管束，於109年9月16日保護管束期滿，
   假釋未經撤銷視為執行完畢等情，有臺灣高等法院被告前案
   紀錄表1份在卷可憑（見本院卷第18、23頁），均如上述，是
   以，揆諸上開說明，被告於109年9月執行完畢後，旋於109年
   12月再犯本案，核與上開緩刑之要件不符，自無從諭知緩刑
   之宣告，附此敘明。
三、沒收
 ㈠按供犯罪所用、犯罪預備之物或犯罪所生之物，屬於犯罪行為
   人者，得沒收之。但有特別規定者，依其規定；前二項之沒
   收，於全部或一部不能沒收或不宜執行沒收時，追徵其價額
   ，刑法第38條第2項、第4項分別定有明文。次按修正後刑法
   第38條之2第2項規定之立法理由說明為符合比例原則，兼顧
   訴訟經濟，爰參考德國刑法及德國刑事訴訟法之規定，增訂
   過苛調節條款，於宣告沒收或追徵於個案運用有過苛之虞、
   欠缺刑法上之重要性或犯罪所得價值低微之情形，得不予宣
   告沒收或追徵，以節省法院不必要之勞費，並調節沒收之嚴
   苛性。
 ㈡未扣案之手機1支，雖係被告持以非法利用告訴人個人資料供
   本案犯行所用之物，然該手機及所搭載之門號除供本案犯罪
   之用外，原即得供一般通話、上網等聯繫使用，且未據扣案
   ，並無證據證明現尚存在，若將之沒收，可預期關於沒收之
   調查與執行程序將有過度耗費之虞，又非違禁物，與犯罪無
   相互依存之必然關係，縱未一併宣告沒收亦不至對社會造成
   危害或導致另一個新的犯罪發生，故將其沒收或追徵，顯然
   欠缺刑法上之重要性，爰依刑法第38條之2第2項規定，不予
   宣告沒收、追徵，併此敘明。
據上論斷，應依刑事訴訟法第273 條之1 第1 項、第284 條之1
、第299 條第1 項前段，判決如主文。
本案經檢察官林孟賢提起公訴，檢察官吳宣憲、廖秀晏到庭執行
職務。
中　　華　　民　　國　　111 　年　　5 　　月　　11　　日
 　　　　　       刑事第一庭  法　官　陳盈呈       
以上正本與原本無異。
如不服本判決應於收受送達後20日內向本院提出上訴書狀，並應
敘述具體理由；其未敘述上訴理由者，應於上訴期間屆滿後20日
內向本院補提理由書（均須按他造當事人之人數附繕本）「切勿
逕送上級法院」。
告訴人或被害人如對於本判決不服者，應具備理由請求檢察官上
訴，其上訴期間之計算係以檢察官收受判決正本之日期為準。
                              書記官  林儀芳
中　　華　　民　　國　　111 　年　　5 　　月　　11　　日
附錄論罪科刑法條：
個人資料保護法第20條
非公務機關對個人資料之利用，除第6 條第1 項所規定資料外，
應於蒐集之特定目的必要範圍內為之。但有下列情形之一者，得
為特定目的外之利用：
一、法律明文規定。
二、為增進公共利益所必要。
三、為免除當事人之生命、身體、自由或財產上之危險。
四、為防止他人權益之重大危害。
五、公務機關或學術研究機構基於公共利益為統計或學術研究而
    有必要，且資料經過提供者處理後或經蒐集者依其揭露方式
    無從識別特定之當事人。
六、經當事人同意。
七、有利於當事人權益。
非公務機關依前項規定利用個人資料行銷者，當事人表示拒絕接
受行銷時，應即停止利用其個人資料行銷。
非公務機關於首次行銷時，應提供當事人表示拒絕接受行銷之方
式，並支付所需費用。
個人資料保護法第41條
意圖為自己或第三人不法之利益或損害他人之利益，而違反第6
條第1 項、第15條、第16條、第19條、第20條第1 項規定，或中
央目的事業主管機關依第21條限制國際傳輸之命令或處分，足生
損害於他人者，處5 年以下有期徒刑，得併科新臺幣1 百萬元以
下罰金。